【裁判字號】    97,訴,891
【裁判日期】    970417
【裁判案由】    偽造有價證券等
【裁判全文】
臺灣臺中地方法院刑事判決               97年度訴字第891號
公  訴  人  臺灣臺中地方法院檢察署檢察官
被      告  乙○○
指定辯護人  本院公設辯護人  丁○○
上列被告因偽造有價證券等案件，經檢察官提起公訴（96年度偵
字第23827號），本院判決如下：
    主    文
乙○○意圖供行使之用，而偽造有價證券，處有期徒刑壹年拾月
。緩刑參年。偽造之支票號碼0000000號，付款人美商花旗銀行
臺中分行，發票日96年7月29日，發票人甲○○，面額新臺幣50
萬元之支票壹張沒收。
被訴竊盜部分公訴不受理。
    犯罪事實
一、乙○○於民國96年7月26日，在臺中市○○區○○路3段223
    號，徒手竊取其父甲○○所有置於辦公桌抽屜內之支票1張
    （支票號碼為0000000號、付款人美商花旗銀行臺中分行，
    其他欄位均空白，竊盜部分業據甲○○撤回告訴，詳如後述
    ）。得手後，意圖供行使之用，基於偽造有價證券及行使偽
    造私文書之犯意，於同日，在前揭地點，未經甲○○之授權
    或同意，擅自冒用甲○○之名義，在屬於有價證券之上開支
    票之金額、發票人簽章及發票日等欄位，分別填寫「伍拾萬
    元正」、「甲○○」及「96、7、29」而偽造上開支票1張。
    嗣乙○○向不知情之女友丙○○（所涉贓物犯行，另經檢察
    官為不起訴處分）借用國泰世華商業銀行篤行分行帳號0000
    00000000號存款帳戶，於96年7月31日，在臺中市○區○○
    路365號2樓居所，未經丙○○之同意或授權，在上開偽造完
    成之支票之受款人及背書人欄內，分別偽造「丙○○」之簽
    名各1枚，表示該支票係由丙○○受領及背書，致生損害於
    丙○○。於同年月31日，乙○○至位於臺中市○○路190號
    國泰世華商業銀行篤行分行，將上揭偽造之支票存入丙○○
    之前開帳戶，委託該分行代向美商花旗銀行臺中分行取款，
    而行使該偽造之支票及其上之背書。因該支票已為甲○○掛
    失，致遭退票，為警循線查悉上情。
二、案經臺中市警察局第五分局報告臺灣臺中地方法院檢察署檢
    察官偵查起訴。
    理    由
壹、有罪部分：
一、前開犯罪事實業據被告乙○○於警詢、偵查及本院審理時均
    坦承不諱，核與證人甲○○、丙○○於偵查中之證述情節相
    符，並有前開偽造之支票乙紙、掛失止付票據提示人資料查
    報表、退票理由單、票據掛失止付通知書、遺失票據申報書
    、國泰世華商業銀行篤行分行96年10月29日（96）國泰世華
    銀篤行字第172號函暨所附具之交易明細資料各乙份在卷可
    參，被告自白確與事實相符。本件事證明確，被告犯行洵堪
    認定，應予依法論科。
二、核被告所為，係犯刑法第201條第1項之偽造有價證券罪、第
    216條、210條之行使偽造私文書罪。按在支票背面偽造張某
    之署押，以為背書，其偽造支票背書，在票據法上係表示對
    支票負擔保責任之意思，為法律規定之文書，並非依習慣表
    示一定用意之證明，而其此項行為，足以生損害於他人，故
    應成立偽造私文書罪。又其所偽造之此項署押，依法律規定
    ，固應成立偽造私文書罪，但仍不失為偽造之署押，應依刑
    法第219條宣告沒收（最高法院70年度臺上字第2162號判例
    參照，關於沒收之部分，詳後述）。被告於前揭支票偽造「
    甲○○」署名之行為，係偽造有價證券之階段行為；被告偽
    造「丙○○」署押之行為，為偽造私文書之階段行為；被告
    偽造私文書之低度行為，為行使偽造私文書之高度行為所吸
    收，不另論處。被告以一行使行為，而觸犯行使偽造有價證
    券罪與行使偽造私文書罪係2罪名，屬想像競合，應從一重
    之行使偽造有價證券罪處斷。被告行使偽造有價證券之低度
    行為，為偽造有價證券之高度行為所吸收，不另論罪。被告
    上開犯罪，固侵害他人權益及財產權，惟其偽造之支票數量
    僅只1張，且所偽造支票之發票名義人甲○○為其父親，對
    於社會金融秩序所生之危害程度尚非重大，誠屬情輕法重，
    其犯罪情狀在客觀上顯有堪予憫恕之處，倘仍對其偽造有價
    證券之犯行科以法定最輕本刑之有期徒刑3年，猶嫌過重，
    爰依刑法第59條規定減輕其法定刑。爰審酌被告因一時貪圖
    不法利益，而以偽造支票及冒名背書之方式為之，損害被害
    人甲○○、丙○○之權益，並侵害他人之財產權，惟其侵害
    程度尚非鉅大且犯後坦認犯行，犯後態度良好，且被害人甲○○、丙○○於本院審理時表示原諒被告，不予追究之意等
    一切情狀，量處如主文所示之刑，以資懲儆。末查：被告先
    前未曾受有期徒刑以上刑之宣告，有臺灣高等法院被告前案
    紀錄表可參，徵以被告既已認罪，應有悔悟之意，且被害人
    甲○○、丙○○已表示願意原諒被告，被告歷此偵、審教訓
    後，當知所警惕，信無再犯之虞，本院因認所宣告之刑以暫
    不執行為適當，併依刑法第74條第1項第1款規定諭知緩刑3
    年，以啟自新。
三、又前開偽造之支票1張，應依刑法第205條之規定予以宣告沒
    收。而支票上偽造之「甲○○」之簽名，屬偽造支票之一部
    分，又其附屬於該支票上所偽造「游淑惠」之署名2枚，已
    因該支票之沒收而包括在內，故均毋庸另為沒收之諭知（最
    高法院63年度臺上字第2770號判例意旨參照），附此敘明。
貳、不受理部分：
一、公訴意旨略以：被告乙○○意圖為自己不法之所有，於96年
    7月26日，在臺中市○○區○○路3段223號，徒手竊取告訴
    人即其父甲○○所有，置於辦公桌抽屜內之支票1張（支票
    號碼為0000000號、付款人為美商花旗銀行臺中分行，其他
    欄位均空白）等語，因認被告此部分涉犯刑法第320條第1項
    之竊盜罪嫌。
二、按告訴乃論之罪，其告訴經撤回者，應諭知不受理之判決，
    此為刑事訴訟法第303條第3款所明定。本件被告經檢察官以
    刑法第320條第1項之竊盜罪提起公訴，被告係告訴人之子，
    有戶役政電子閘門全戶戶籍資料查詢結果乙紙在卷可參，被
    告與告訴人間係一親等直系血親，依照刑法324條第2項規定
    係屬告訴乃論之罪，茲經告訴人於第一審辯論終結前當庭撤
    回告訴（見本院97年3月21日準備程序筆錄），爰就此部分
    諭知不受理之判決。
據上論斷，應依刑事訴訟法第299條第1項前段、第303條第3款，
刑法第201條第1項、第205條、第59條、第74條第1項第1款，刑
法施行法第1條之1，判決如主文。
中    華    民    國    97    年    4    月    17     日
                        臺灣臺中地方法院刑事第五庭
                            審判長法  官  鍾堯航
                                  法  官  吳崇道
                                  法  官  劉麗瑛
上正本證明與原本無異。
如不服本判決，應於收受送達後10日內向本院提出上訴書狀（應
敘述具體理由並附繕本）。
上訴書狀如未敘述理由，應於上訴期間屆滿後20日內補提理由書
於本院。
                                  書記官  王玟
中    華    民    國    97    年    4    月    17     日
附錄論罪科刑法條
中華民國刑法第201條
意圖供行使之用，而偽造、變造公債票、公司股票或其他有價證
券者，處3 年以上10年以下有期徒刑，得併科3 千元以下罰金。
行使偽造、變造之公債票、公司股票或其他有價證券，或意圖供
行使之用，而收集或交付於人者，處1 年以上7 年以下有期徒刑
，得併科3 千元以下罰金。
中華民國刑法第210 條
偽造、變造私文書，足以生損害於公眾或他人者，處5 年以下有
期徒刑。
中華民國刑法第216 條
行使第210 條至第215 條之文書者，依偽造、變造文書或登載不
實事項或使登載不實事項之規定處斷。


司法院資訊處製作；財團法人民間司法改革基金會備份。
